【裁判字號】    98,易,742
【裁判日期】    980828
【裁判案由】    詐欺
【裁判全文】
臺灣高雄地方法院刑事判決               98年度易字第742號
公  訴  人  臺灣高雄地方法院檢察署檢察官
被      告  丙○○
                    樓
上列被告因詐欺案件，經檢察官提起公訴（98年度偵字第7691號
），於被告為有罪之陳述後，本院合議庭裁定由受命法官獨任進
行簡式審判程序，判決如下：
    主  文
丙○○幫助犯詐欺取財罪，處有期徒刑貳月，如易科罰金，以新
臺幣壹仟元折算壹日。
    事  實
一、丙○○明知金融機構之帳戶與個人之財產信用密切關聯，一
    般人無故取得他人金融帳戶之存摺、提款卡、密碼之行為常
    與財產犯罪相關，且得預見現今詐騙集團等不法份子經常利
    用他人存款帳戶、提款卡、密碼轉帳等方式，獲取不法利益
    並逃避執法人員之追查，而提供自己之金融帳戶之存摺、提
    款卡及密碼予他人使用，可能被詐騙集團所利用，以遂行渠
    等詐欺犯罪之目的，竟仍以縱有他人持之犯罪亦無違反其本
    意，而基於幫助他人詐欺取財之不確定犯意，於民國97年7
    月中旬，在高雄市○○路與博愛路口，將其所開立中華郵政
    股份有限公司高雄前鎮郵局帳號00000000000000號帳戶之存
    摺、提款卡及密碼交付予鄭智仁，俟鄭智仁將上開帳戶交予
    詐騙集團使用，而該詐騙集團成員取得上開帳戶後，即意圖
    為自己不法之所有，基於詐欺取財之犯意，於97年9 月13日
    撥打電話予甲○○，自稱係臺中市刑事局偵六隊葉永成，佯
    稱甲○○因先前遺失身分證資料外洩，遭冒用為人頭帳戶，
    再由另一詐騙集團成員自稱係法務部金融監控管理中心書記
    官劉秀霞，傳真偽造之法務部執行凍結管制命令予甲○○，
    要求甲○○匯款至指定帳戶，致甲○○陷於錯誤，於同日前
    往中華郵政股份有限公司台中愛國街郵局，臨櫃匯款新臺幣
    （下同）16萬元至丙○○上開帳戶內。嗣經甲○○發覺受騙
    ，報警處理而查悉上情。
二、案經高雄市政府警察局移送臺灣高雄地方法院檢察署檢察官
    偵查起訴。
    理  由
一、按本件被告丙○○所犯係死刑、無期徒刑、最輕本刑為3 年
    以上有期徒刑以外之罪，其於準備程序就前揭被訴事實為有
    罪之陳述，經受命法官告知簡式審判程序之旨，並聽取其與
    公訴人之意見後，本院認無不得或不宜改依簡式審判程序進
    行之情形，爰依刑事訴訟法第273 條之1 第1 項規定，裁定
    本件由受命法官獨任進行簡式審判程序，合先敘明。
二、上開犯罪事實，業據被告丙○○於本院審理中坦承不諱，核
    與證人即被害人甲○○於警詢中、證人鄭智仁於偵查中之證
    述情節相符（見警卷第11至12頁，偵卷第8 至9 頁），並有
    中華郵政股份有限公司高雄郵局97年9 月26日高營字第0972
    002379號函檢附高雄前鎮郵局帳號00000000000000號帳戶郵
    政存簿儲金立帳申請書、交易往來明細及甲○○之郵政國內
    匯款執據在卷可稽（見警卷第8 至13頁），足認被告前開任
    意性自白與事實相符，本件事證明確，被告犯行堪以認定，
    應依法論科。
三、按刑法上之幫助犯，係對於犯罪與正犯有共同之認識，而以
    幫助之意思，對於正犯資以助力，而未參與實施犯罪之行為
    者而言（最高法院75年度臺上字第1509號、84年度臺上字第
    5998號、88年度臺上字第1270號判決參照）；是以如未參與
    實施犯罪構成要件之行為，且係出於幫助之意思提供助力，
    即屬幫助犯，而非共同正犯。本件被告雖提供其所有之銀行
    帳戶之存摺、提款卡及密碼供詐騙集團成員作為詐欺取財匯
    款使用，惟被告單純提供帳戶供人使用之行為，並不等同於
    向被害人施以欺罔之詐術行為，且亦無證據證明被告有參與
    詐欺取財犯行之構成要件行為，被告上開所為，顯係對於詐
    欺集團成員遂行詐欺取財犯行資以助力，自應論以幫助犯。
    是核被告丙○○所為，係犯刑法第30條第1 項、第339 條第
    1 項之幫助詐欺取財罪，依刑法第30條第2 項幫助犯之規定
    ，減輕其刑。爰審酌被告在知悉國內現今詐騙案件盛行之情
    形下，竟仍隨意提供金融帳戶、提款卡、密碼等物提供給他
    人作為犯罪工具使用，紊亂社會正常交易秩序，並使不法之
    徒藉此能輕易獲取詐騙所得之金錢，導致檢警難以追緝，以
    及使被害人難以追回受詐騙之金額，所為實不足取，惟念及
    被告並無前科，此有臺灣高等法院被告前案紀錄表在卷可參
    （見本院卷第5 頁），且於本院審理中坦承犯行，犯後態度
    良好，其交付之帳戶資料僅有1 份，數量非鉅及其素行、生
    活狀況等一切情狀，量處如主文所示之刑，並諭知易科罰金
    之折算標準。
據上論斷，應依刑事訴訟法第273 之1 第1 項、第284 條之1 、
第299 條第1 項前段，刑法第30條第1 項前段、第2 項、第339
條第1 項、第41條第1 項前段，刑法施行法第1 條之1 ，判決如
主文。
本案經檢察官乙○○到庭執行職務。
中    華    民    國    98    年    8     月    28    日
                  刑事第十一庭      法  官     林依蓉
以上正本證明與原本無異。
如不服本判決應於收受送達後10日內向本院提出上訴書狀，並應
敘述具體理由；如未敘述上訴理由者，應於上訴期間屆滿後20日
內向本院補提理由書（均須按他造當事人之人數附繕本）「切勿
逕送上級法院」。
                                     書記官    蔡蓓雅
中    華    民    國    98    年    9     月    1     日
附錄本判決論罪科刑法條：
刑法第339條第1項
意圖為自己或第三人不法之所有，以詐術使人將本人或第三人之
物交付者，處5 年以下有期徒刑、拘役或科或併科1,000 元以下
罰金。


司法院資訊處製作；財團法人民間司法改革基金會備份。
